【裁判字號】    97,台上,6336
【裁判日期】    971210
【裁判案由】    傷害致人於死
【裁判全文】
最高法院刑事判決            九十七年度台上字第六三三六號
上  訴  人  乙○○
            甲○○
上列上訴人等因傷害致人於死案件，不服台灣高等法院中華民國
九十五年一月十二日第二審判決（九十四年度上訴字第三二四六
號，起訴案號：台灣板橋地方法院檢察署九十三年度偵字第一九
九０五號），提起上訴，本院判決如下：
    主  文
原判決關於乙○○部分撤銷，發回台灣高等法院。
其他上訴駁回。
    理  由
一、撤銷發回（即乙○○）部分：
本件原判決撤銷第一審關於上訴人乙○○部分之不當科刑判決，
變更起訴法條，改判仍論處乙○○共同傷害人之身體因而致人於
死（量處有期徒刑七年二月）罪刑，固非無見。
惟查：(一)、共同正犯在犯意聯絡範圍內之行為，應同負全部責任
。惟加重結果犯，以行為人對於加重結果之發生有預見之可能，
能預見而不預見者為要件，所謂能預見乃指客觀情形而言，與主
觀上有無預見之情形不同，若主觀上有預見，而結果之發生又不
違背其本意時，則屬故意範圍；是以，加重結果犯對於加重結果
之發生，並無主觀上之犯意可言。從而共同正犯間應否同負加重
結果之全部刑責，端視其就此加重結果之發生，於客觀情形能否
預見；而非以各共同正犯之間，主觀上對於加重結果之發生，有
無犯意之聯絡為斷（本院九十一年台上字第五０號判例意旨參照
）。故就傷害致人於死罪而言，共同正犯間對於傷害行為雖有犯
意之聯絡，但對於死亡之結果，並無主觀上之犯意（倘有主觀之
犯意即屬殺人罪範圍）。於此情形，關於死亡之加重結果部分，
即無犯意之聯絡可言。乃原判決理由說明：「被告乙○○與被告
甲○○間就傷害致人於死犯行……有犯意聯絡及行為分擔，均為
共同正犯」云云（見原判決第十五頁第十四行至第十六行）。關
於「無主觀上犯意」之加重結果部分，認為乙○○與上訴人甲○
○之間，有「犯意之聯絡」，其所為論斷，自有違誤。(二)、我國
刑事訴訟法基於證據裁判主義及證據能力之規定，得以作為認定
犯罪事實之依據者，以有證據能力之證據為限，惟於審判期日證
人所為陳述與審判外之陳述相異時，可提出該證人先前所為自我
矛盾之陳述，用來減低其在審判時證言之證明力，此種作為彈劾
證據使用之傳聞證據，因非用於認定犯罪事實之基礎，不受傳聞
法則之拘束。因此，被告以外之人於審判外之言詞或書面陳述，
雖不得以之直接作為證明犯罪事實存否之證據，但非不得以之作
為彈劾證據，用來爭執或減損被告、證人或鑑定人陳述之證明力
。依卷內資料，乙○○及其選任辯護人於原審已主張，依共同被
告甲○○於警詢時之陳述，其持刀揮刺陳永安之行為與乙○○無
關，嗣於審判中雖改稱乙○○叫說「不用怕，有事情他要擔」，
然與先前之陳述不符，因而指摘甲○○於審判中之陳述不實。依
其情形，甲○○於警詢時之陳述，既與審判中不符，且有利於乙
○○，參酌前揭說明，縱屬傳聞證據，亦非不得以之作為彈劾證
據，用來減低其在審判中所為證言之證明力。原判決理由未說明
甲○○前開相齟齬之陳述應如何取捨及得心證之理由，即斷取其
不利於乙○○部分之供述作為判決基礎，並謂：「甲○○於警詢
時之供詞，就被告乙○○而言，屬審判外之陳述，且……無證據
能力，為本院所不採」云云（見原判決第八頁第二十三行至第二
十七行），亦難認為適法。乙○○上訴意旨指摘原判決不當，非
無理由，應認原判決關於乙○○部分有發回更審之原因。
二、上訴駁回（即甲○○）部分：
查上訴期間為十日，自送達判決後起算，刑事訴訟法第三百四十
九條前段定有明文。本件上訴人甲○○因傷害致人於死部分，經
原審判決後，判決正本於九十五年一月二十五日合法寄存送達，
有送達證書附卷可按（見原審卷第二八五頁），依刑事訴訟法第
六十二條準用民事訴訟法第一百三十八條第二項之規定，其上訴
期間，自寄存之日起，經十日發生效力開始起算（即自同年二月
五日起算），而其居住於台北縣，扣除在途期間二日。則其上訴
期間截至同年二月十六日業已屆滿。其期間之末日又非星期日、
紀念日或其他休息日，乃延至同年二月二十一日始行提起上訴，
顯已逾期，其上訴自非合法，應予駁回。
據上論結，應依刑事訴訟法第三百九十五條前段、第三百九十七
條、第四百零一條，判決如主文。
中    華    民    國  九十七  年   十二   月    十    日
                      最高法院刑事第七庭
                          審判長法官  陳  世  雄
                                法官  魏  新  和
                                法官  吳  信  銘
                                法官  徐  文  亮
                                法官  李  錦  樑
      本件正本證明與原本無異
                                      書  記  官
中    華    民    國  九十七  年   十二   月   十六   日
                                                    V


司法院資訊處製作；財團法人民間司法改革基金會備份。
